臺北高等行政法院判決　　　　　　　　　　　　　　九十二年度訴字第二六六八號
　　　　　　　　　　　　　　　.
　　原　　　告　中華汽車工業股份有限公司
　　代　表　人　甲○○董事長.
　　訴訟代理人　葉維惇（會計師）
　　　　　　　　乙○○
　　　　　　　　戊○○
　　被　　　告　財政部臺北市國稅局
　　代　表　人　張盛和（局長）
　　訴訟代理人　丙○○
　　　　　　　　丁○○
右當事人間因營利事業所得稅事件，原告不服財政部中華民國九十二年四月十四日台
財訴字第○九○○○四九七五八號訴願決定（案號：第00000000號），提起
行政訴訟。本院判決如左：
　　主  文
原告之訴駁回。
訴訟費用由原告負擔。
    事  實
一事實概要：原告民國（除西元外，下同）八十五年度營利事業所得稅結算申報，原
  列報合於獎勵類目及標準免稅所得新台幣（除日幣外，下同）七、三六一、八九六
  元，課稅所得額一、三四九、四四三、七五七元，研究與發展支出抵減當年度應納
  營利事業所得稅額一Ｏ九、一九九、九六Ｏ元。被告初查按享受免稅生產設備比例
  百分之八十七，核定免稅所得六、四Ｏ四、八二六元；另以其法規認證課、資料課
  、測試課、管制課、繪圖員及統計員等部分係屬行政人員，非從事研發工作，渠等
  薪資三二、三一八、二一Ｏ元並非研究與發展支出；生產單位改進生產技術或提供
  勞務技術之費用中之繪圖人員五人及統計員三人之薪資四、五三三、二八六元非屬
  研發人員之薪資，文具印刷費四四一、六Ｏ七元、新車型開發費之差旅費二、一Ｏ
  七、八七六元、運費二三九、四五二元屬一般營業費用；供研發單位研究用消耗性
  器材、原材料及樣品費中之文具用品一、一六四、四Ｏ三元、運費一、四二五、八
  九五元、新車型開發費之差旅費六七Ｏ、六六九元、專業服務費五Ｏ、ＯＯＯ元等
  費用屬一般營業費用；專為研究發展購置之專利權、專用技術及著作權之當年度攤
  折費用列報向日商‧三菱公司購買專利技術之費用三六八、五Ｏ六、二七二元，係
  委託日商‧三菱公司研發之費用，非研究與發展之支出，均予以剔除，核定其抵減
  稅額為四九、七七三、Ｏ二三元。原告對免稅所得及研究發展支出投資抵減稅額部
  分不服，申請復查，經被告以（八七）財北國稅法字第八七○五二七○四號復查決
  定，駁回其申請；提起訴願，經財政部以八十八年九月三日台財訴字第八八○一六
  七九六○號（案號：第八八○八一五號）駁回其訴願，遂向行政院提起再訴願，嗣
  經行政院以八十九年三月十七日台八十九訴字第○七八一八號再訴願決定，將訴願
  決定及復查決定均撤銷，著由被告另為適法之處分，被告以九十年七月二十日財北
  國稅法字第九○○二四二八四號重核復查決定，准予追認免稅所得九五七、Ｏ四三
  元、核定免稅所得為七、三六一、八九六元；追認投資抵減稅額四、五八一、四一
  八元，核定抵減稅額七三、四九六、八六二元。原告仍未甘服，提起訴願，仍遭決
  定駁回，遂向本院提起行政訴訟。
二兩造聲明：
　(一)原告聲明：訴願決定及原處分關於研發投資抵減不利原告部分均撤銷。
　(二)被告聲明：駁回原告之訴。
三兩造之爭點：
  原告主張其法規認證課及資料課人員，均隸屬研發單位實際從事研發工作，並非一
  般行政人員；又其向日商三菱公司購置專利技術等支出，亦係開發新車型所需；其
  他研發所需文具用品費、運費、差旅費，均符合投資抵減辦法規定，應准列報，是
  否可採？
　(一)原告主張：
    1.按「為促進產業升級需要，公司得在投資於研究與發展、人才培訓及建立國際
      品牌形象之支出金額百分之五至百分之二十限度內，抵減當年度應納營利事業
      所得稅額；當年度不足抵減時，得在以後四年度內抵減之。」為行為時促進產
      業升級條例（下稱促產條例）第六條第一項第三款所明定。又「本辦法所稱研
      究與發展支出，包括公司為研究新產品、改進生產技術、改進提供勞務技術及
      改善製程所支出之左列費用：一、研究發展單位專業研究人員之薪資。二、生
      產單位改進生產技術或提供勞務技術之費用。三、供研究發展單位研究用消耗
      性器材、原材料及樣品之費用。四、專供研究發展單位研究用儀器設備或工具
      性及專業性應用軟體之購置成本。五、專供研究發展單位用建築物之折舊費用
      或租金。六、專為研究發展購買之專利權、專用技術及著作權之當年度攤折費
      用。但按產品生產或銷售數量、金額支付一定比例之價款或定期支付一定金額
      之價款不包括在內。七、委託國內大專院校或研究機構研究或聘請大專院校教
      授或研究機構研究人員之費用。八、其他經中央目的事業主管機關及財政部專
      案認定屬研究與發展之支出。」亦為行為時公司研究與發展人才培訓及建立國
      際品牌形象支出適用投資抵減辦法（下稱投資抵減辦法）第二條所規定。被告
      關於研究與發展支出投資抵減項目之重核復查決定未准變更部分，訴願決定遞
      予維持，均未究明實情即率邇駁回原告所請，並非有合，謹分述如左：
      (1)開發部及技術部人員薪資費用：申報一五一、四三四、○九○元，被告重核
        結果以研發單位法規認證課人員薪資二、五九六、四九八元，及資料課人員
        薪資三、七一二、二一一元，為非實際從事研究發展工作之專職人員，乃否
        准適用投資抵減。惟查：
        原告法規認證課係負責研究及分析新車型研發所涉及之本國及世界各國車
          輛之相關規模標準及包括環保衛生之法令要求，據以製定各項參數供所研
          發車型符合作業準則之規範，上開工作內容屬初期研發作業規範之研發範
          圍不可或缺之一環，而非僅單純之法令蒐集行政業務，其目的既在使研發
          之產品符合所在地國之法令規定，則參諸「公司研究與發展人才培訓及建
          立國際品牌形象支出適用投資抵減辦法審查要點附表」第壹項第三、（五
          ）認定原則：「研究新產品階段中為符合國外相關單位之認證要求所支出
          之測試費用，得核實認定適用投資抵減」之意旨，均係認屬為研究新產品
          之事實認定範圍，而准予適用投資抵減。
        資料課係負責新開發車型相關資料及新車型技術資料申請管理之作業、擬
          定整合新車型開發計劃及推動ＥＯ／ＥＰＬ研發資料系統化作業之改善，
          以確保研發成果並為量產執行之依據，並非一般內部行政管理單位所作之
          資料處理工作，亦屬研發工作之一部甚明。惟被告未予究明該等研發單位
          人員實際工作性質與內容，逕以職稱即認其均屬一般行政人員之薪資而予
          以剔除，顯屬未當。此再參諸行政院八十六年八月二十六日台八十六訴字
          第三三三七九號決定書所引財政部八十六年七月二十八日台財訴字第八六
          ○四三八三一三號再訴願補充答辯書亦認「若確屬產品開發階段必要之部
          門，且專司新產品之研究開發工作，亦可納入行為時投資抵減辦法第二條
          第一款規定範圍。」即明。
      (2)新車型開發費：
        申報三六八、五○六、二七二元，被告重核結果以原告係支付委託日商三
          菱公司開發設計之費用，非屬研究與發展之支出，乃否准適用投資抵減。
          惟觀之世界汽車工業經濟變遷及競爭情勢，原告為掌握先機積極研發新車
          型，改進生產技術及改善生產流程，藉由國外現有之專用技術，再經由原
          告研發改良後，自行研發出原定目標之產品，乃為事實所需要，亦屬常情
          ，此從促產條例等相關法規鼓勵營利事業從事研發工作得享受租稅減免，
          其可准予抵減之支出包括專為研究發展購置之專利權、專用技術支出，即
          可知公司研究發展借重他人已開發技術實屬必要。
        查原告向日商三菱公司購買之專用技術，係由三菱公司所開發之車型現有
          各項專用技術，而藉著該等技術之移轉用供原告研發新產品或改進生產技
          術之用，故原告研發單位之研發工作包括使用日商三菱公司專用技術為基
          礎，進而研發車輛造型、動力系統、零組件等新產品。該支出自應准予適
          用投資抵減辦法之規定。惟訴願決定機關僅以該專用技術係依工作完成階
          段付與費用，即率邇認屬委託日商三菱公司開發及設計新車型之費用，而
          駁回原告所請，顯與實情未合。蓋日商三菱公司所提供者，主要係其既有
          之動力線專用技術，而該項技術乃原告開發新車型之主要關鍵技術，惟因
          受限於原告技術整合之限制，爰由該公司就該項技術移轉、使用及系統整
          合等內容提供予原告，俾協助原告開發新車型之依據及技術研發之基礎。
          乃被告未究明實情，即認屬委託開發費用，允非有洽。又付款方式之約定
          僅在確保雙方支付條件及技術順利移轉之規範，與是否係屬委託開發之支
          出係屬二事，訴願決定機關僅以付款方式認定該支出係屬委託日商三菱公
          司開發之費用，顯非有合。
      (3)關於研發單位（開發部及技術部）文具用品、運費：原告列報研發單位文具
        用品一、一六四、四○三元及運費一、四二五、八九五元。文具用品係為投
        入研究開發新車型所發生之消耗性器材用品費用，運費則係為研究開發新車
        型之原材料及樣品之運費，符合行為時投資抵減辦法第二條第三款之規定，
        應准予適用投資抵減。訴願決定未予探究其實質內容，一味遞予維持，顯非
        有合。
      (4)生產技術單位之差旅費、文具用品及運費原告列報生產技術單位新車型開發
        費中之差旅費二、一○七、八七六元、文具用品四四一、六○七元及運費二
        三九、四五二元。生產技術單位新車型開發費中之差旅費係生產技術單位人
        員為配合新車型開發、研究規劃設計新的生產技術，派員至各業務有關單位
        研討所發生之差旅費；文具用品及運費係為研究導入新車型及衍生車型等所
        需生產技術改進及製程改善工作，所發生之消耗性器材用品費及原材料樣品
        等之運費，上開費用符合行為時投資抵減辦法第二條第二款之規定，應准予
        適用投資抵減。訴願決定未予探究其實質內容，一味遞予維持，顯非有合。
    2.檢附原告與日商三菱公司之合約中譯本、法規認證課人員薪資、工作內容明細
      、工作說明書、研究報告及資料課人員薪資、工作內容明細、繪製圖面等資料
      供審酌。
　(二)被告主張：
    1.查原告訴稱法規認證課係負責研究及分析世界各國法規之情報動向及所因應之
      生產技術，並依研究分析之結果，規劃審核產品車法規適合性並做最終之確認
      ，另資料課係負責新開發車型相關資料之作業管制、擬訂新車型開發行動計劃
      及推動施行之配合、督導全車型技術資料之確認、申請發佈、建檔管制作業以
      及推動研發資料系統化作業之改善等工作，其薪資費用均符合研發費用抵減辦
      法之規定。惟查專業研究人員仍應以配置於研究發展單位且具實際從事研究發
      展工作之事實作為認定標準，本件法規認證課及資料課之相關人員，依原告主
      張係從事研究及分析世界各國法規之情報動向及新開發車型相關資料之作業管
      制，核應屬一般行政人員，非專業研發車輛之人員，原處分否准渠等薪資併計
      投資抵減稅額，經核並無不合。訴願決定遞予維持，洵無違誤。原告復執前詞
      提起行政訴訟，自難謂有理由，原處分應予維持。據上論述，本件原處分及所
      為復查、訴願決定均無違誤。
    2.被告原查以未准認列研究與發展支出適用投資抵減事項明細：
      (1)開發部及技術部人員薪資：申報一五一、四三四、○九○元，被告原查以其
        中法規認證課人員薪資二、五九六、四九八元，資料課人員薪資三、七一二
        、二一一元，測試課人員薪資二○、九一二、七○三元，管制課人員薪資三
        、四九五、一五四元，繪圖及統計員薪資六、一三四、九三○元（含生產技
        術單位繪圖員薪資四、五三三、二八六元），共三六、八五一、四九六元，
        為非實際從事研究發展工作之專職人員，乃未准適用投資抵減稅額。
      (2)新車型開發費：申報三六八、五○六、二七二元，被告原查以其係支付委託
        日商三菱公司研發之費用，非研究與發展之支出，乃未准併計適用投資抵減
        稅額。
      (3)關於研發單位（開發部及技術部）及生產技術單位之文具用品、運費及差旅
        費：申報研發單位文具用品一、一六四、四○三元、運費一、四二五、八九
        五元、差旅費六七○、六六九元，專業服務費五○、○○○元及生產技術單
        位差旅費二、一○七、八七六元、文具用品四四一、六○七元，運費二三九
        、四五二元合計六、○九九、九○二元，被告原查以其為一般性營業費用，
        否准適用投資抵減稅額。
      (4)嗣後被告依原告補具有關資料並參行政院再訴願撤銷意旨，將開發部及技術
        部之測試課、管制課、繪圖員及統計員等人員之薪資三○、五四二、七八七
        元，准予適用投資抵減稅額，追認投資抵減稅額四、五八一、四一八元，變
        更核定投資抵減稅額為七三、四九六、八六二元。
    3.開發部及技術部人員薪資：
      (1)法規認證課：原告檢附法規認證課，課長周察紅主要應負職掌含括：
        １、審核各車型之登錄作業，以如期登錄，確保新車能如期上市。
        ２、審核車輛法規情報動向彙整分析之結果，以確實掌握相關法規之趨勢。
        ３、配合政府制定車輛法規，以促使制定合理可行之法規。
        ４、彙整分析產品車之法規適合性，以利相關單位對應規畫。
        ５、審核產品車法規認證相關作業，以確保如期審驗合格。
        ６、審核政府機構來函之處理，以適時完成相關作業。
        ７、擬定及執行課之中長期發展計畫，以配合部之發展目標。
        ８、規畫作業標準之建立，以提升工作效率及作業品質。
        ９、負責課內教育訓練、年度目標及預算之規畫與控制，以符合部之整體目
        　　標。
        周察紅執行工作項目明細：
        １、審核各車型之登錄作業。
        ２、審核法規動向、情報資料、報告與ＭＭＣ　ＦＡＸ連絡之結果。
        ３、召開法規動向說明會及對應檢討會。
        ４、參加公會、政府機關法規檢討、公聽會。
        ５、審核對應法規之策略案。
        ６、規畫產品車法規適合性之確認。
        ７、審核產品車法規適合性之確認結果。
        ８、審核ＭＭＣ對應法規確認結果。
        ９、規畫法規認證之全般計畫。
        １０、審核法規認證之申請文件。
        １１、確認政府機構來函處理之結果。
        １２、擬定與執行課之中長期發展計畫。
        １３、規畫作業標準之建立。
        １４、規畫與執行課內人員教育訓練。
        １５、訂定與執行課年度目標。
        １６、編列與控制課年度預算。
        另原告檢附法規認證課，工程師徐文浪主要應負職掌含括：
        １、車型之登錄作業，以如期登錄，確保新車能如期上市。
        ２、彙整分析車輛法規情報動向，以確實掌握相關法規之趨勢。
        ３、配合政府制定車輛法規，以促使制定合理可行之法規。
        ４、檢討產品車法規之適合性，以利相關單位對應規畫。
        ５、處理各車型法規認證申請及沿伸作業，以確保如期審驗合格。
        ６、處理政府機構來函，以適時完成相關作業。
        ７、執行課之中長期發展計畫，以配合部之發展目標。
        ８、訂定各項作業標準，以提升工作效率及作業品質。
        徐文浪執行工作項目明細：
        １、各車型車輛規格表申報。
        ２、辦理各車型之登錄作業。
        ３、蒐集法規動向、情報資料。
        ４、與ＭＭＣ　ＦＡＸ連絡。
        ５、參與法規動向說明會及對應檢討會。
        ６、參加公會、政府機關法規檢討、公聽會。
        ７、配合公會提出對應法規之計畫案。
        ８、確認產品車法規適合性。
        ９、確認ＭＭＣ（日商三菱公司）對應法規之結果。
        １０、訂定各車型法規認證計畫。
        １１、法規認證計畫日程管制。
        １２、認證相關資料之取得及作成。
        １３、合格證申請、車型沿伸及合格證沿用申請。
        １４、來文會辦呈核及轉知相關單位。
        １５、檢討確認後提報相關單位。
        １６、執行課之中長期計畫。
        １７、作業標準訂定。
      (2)資料課：依原告檢附資料課主要應負職掌含括：
        １、負責新開發車型（含Ｍ／Ｃ）相關資料之作業管制，以確保相關作業順
            利進行。
        ２、督導全車型技術資料確認、申請發佈、管制作業，以確保車型資料之完
            整。
        ３、督導資料室技術、圖書資料、曬圖設備之使用管理，以確保資料設備充
            份利用。
        ４、督導推動Ｅ○／ＥＰＬ系統化作業之改善工作，以使資料處理更順利。
        ５、擬定及執行課之中長期發展計畫，以配合部之發展目標。
        ６、規畫作業標準之建立，以提升工作效率及作業品質。
        ７、負責課內教育訓練、年度目標及預算之規畫與控制，以符合部之整體目
            標。
        因此，按原告檢附法規認證課人員之工作報告、工作內容與前述應負職掌及
        執行工作項目相符，即該等人員負責審核法規動向（如：環保署規定、美規
        之排污水準、歐規），規劃產品車導入前提出設計規格或法規可行性研究報
        告，使新車俾能符合相關法規。該項為配合相關法規所從事之支出，係屬原
        告銷售任何產品前均須準備之工作；至於資料課人員所從事之工作按原告檢
        附該課應負職掌內容觀之，亦與研究與發展工作無關。故原告本件所申報法
        規認證課、資料課之研發人員薪資，尚非屬行為時抵減辦法第二條第一項第
        一款所稱研究發展單位「專業」研究人員之薪資，亦與財政部八十九年四月
        二十一日台財稅第○八九○四五三一○二號函發布「公司研究與發展人才培
        訓及建立國際品牌形象支出適用投資抵減辦法審查要點」（下稱審查要點）
        項目壹、研究與發展支出。一、研究發展單位專業研究人員之薪資。認定原
        則二、專業研究人員係指配置於研究發展單位且「專門從事」研究發展工作
        之「全職」人員……之規定相違，被告否准其適用投資抵減辦法尚無不合。
        鈞院八十九年度訴字第一○○一號、第一○○二號判決、九十年度訴字第一
        一七號判決及最高行政法院九十一年度判字第一號判決，亦同此見解可資參
        考。
    4.新車型開發費：
      (1)依原告檢附西元一九九五年二月一日與日商三菱公司簽訂ＣＭ九九開發合約
        ：
        １、日商三菱公司同意為原告提供「開發工作所需相關資料」，合約含括：
          工作範圍：
            ａ、由日商三菱公司依合約約定期限內提供搭載四Ａ三一－ＭＰＩ汽油
              引擎相關工作，其內容含括設計草圖、引擎及變速箱之Ｆ圖、四Ａ三
              一引擎、自動變速箱及動力方向盤之Ｔ原型車計劃及Ｆ原型車計劃，
              且由日商三菱公司擔當Ｆ原型車、Ｔ原型車先行試作二台及測試……
              等等。
            ｂ、日商三菱公司自合約簽訂日開始，陸續交付前述工作範圍之產品（
              包括圖面、資料、規格及資訊），並為擁有唯一所有權，而原告對三
              菱公司提供之設計、開發資訊並未獲得工業財產權。另日商三菱公司
              提供ＣＭ九九搭載四Ａ三一－ＭＰＩ汽油引擎所有必需之技術，該技
              術由日商三菱公司於一九九七年六月三十日前提供。
          付款方式：按原告與日商三菱公司所簽訂ＣＭ九九合約，付款條件係自
            一九九六年四月三十日起至一九九七年六月三十日止，原告需陸續支付
            日幣十七億八仟三十萬日圓予日商三菱公司。
      (2)再按原告檢附一九九五年六月三十日與日商三菱公司簽訂ＤＥＴ改款合約：
        日商三菱公司同意為原告提供「開發工作所需相關之資料」，合約含括：
        工作範圍：
          ａ、日商三菱公司製造六輛Ｆ１原型車、並執行改進之制動、安裝ＤＥＴ
            之面板，三人坐前座及其地板轉換之測試數據資料。
          ｂ、原告對日商三菱公司提供之設計開發資訊並未獲得工業財產權；日商
            三菱公司會在相似環境下如同其自身計畫，以應有之注意及技巧提供本
            工作……且由其提供之工作獲得之任何或所有產品（包括圖面、資料、
            規格及資訊）擁有唯一所有權（包括沒有侷限使用在任何選擇上，並有
            權利授權他人使用）。
        付款：自一九九六年五月三十一日起至一九九七年二月二十八日上，陸續
          支付日幣參億參仟萬元。
      (3)末查原告檢附一九九五年九月一日與日商三菱公司簽訂ＫＺ授權與技術合作
        合約：日商三菱公司（合約中稱ＭＭＣ）提供原告左列技術，以利原告（合
        約中稱ＣＭＣ）順利推展各項與ＫＺ「導入」量前相關活動：
        技術提供範疇：
          ａ、編製、檢討與修正專案計畫，使各階段工作（由車型修改至量產）能
              順利展開。
          ｂ、編製、檢討與修正ＣＭＣ之投資計畫、ＭＭＣ人員派遣計畫與ＣＭＣ
              員工訓練計畫。
          ｃ、參與車型檢討會，以生產觀點提供ＣＭＣ專業建議，以提高生產力、
              提昇產品品質與降低成本。
          ｄ、參與構造檢討會，以生產觀點提供構造方面（如底盤、傳動系統、引
              擎、變速箱、車身及組裝等）之專業建議，以提高生產力、提昇產品
              品質與降低成本。
          ｅ、研究、檢核Ｆ１圖面與生產工法，以生產觀點提供專業建議，以提高
              生產力、提昇產品品質與降低成本。
          ｆ、研究、檢核Ｆ１試裝車，以生產觀點提供提高生產力、提昇產品品質
              與降低成本之建議，並確保這些改善事項能在期限內完成。
          ｇ、研究、檢核Ｆ２圖面與生產工法，以生產觀點提供提高生產力、提昇
              產品品質與降低成本之建議，並確保這些改善事項能在期限內完成。
              研究、檢核Ｆ２試裝車，以提高生產力、提昇產品品質與降低成本，
              並確保這些改善事項能在期限內完成。尤其需注意車身、塗裝、後裝
              等。
          ｈ、研究生產準備圖、生產動工圖、Ｐ○圖、量產圖、最終量產圖，以生
              產角度提供專業建議，以提高生產力、提昇產品品質與降低成本，並
              確保這些改善事項能在期限內完成。
          ｉ、研究車身組裝、塗裝與後裝，以生產觀點提供日本治具試裝、Ｐ○試
              、Ｐ１試、Ｐ２試及台灣之量先相關專業建議，以提高生產力、提昇
              產品品質與降低成本，並確保這些改善事項能在期限內完成。
          ｊ、自Ｐ○試至量先，從事各種有關車體品質玉成之活動，以改善車身、
              塗裝與後裝品質，並做各項靜態與動態測試以確保達成最高品質。
          ｋ、參與ＣＭＣ所舉辦之最終品質確認會並就量先產品車之品質發表意見
              。
          ｌ、儘可能的支援ＣＭＣ各項成本低減活動。
          ｍ、為了確保零件供應無虞，居中協調台灣、菲律賓、印尼零件供應事宜
              及工程命令實施日程。
          ｎ、研究並調整台灣、菲律賓及印尼進口件供應與生產系統以確保三地生
              產順利。
          ｏ、提供ＭＭＣ外派ＣＭＣ相關人員指示與技術授權合約中所載之協助；
              作好教育訓練準備，使ＣＭＣ之學員能順利學習；接待ＣＭＣ赴ＭＭ
              Ｃ受訓學員並予以適當訓練。
        費用及付款方式：自合約開始執行之日起至一九九七年八月三十一日止，
          原告陸續支付日商三菱公司日幣五．九億日元；合約有效期間為一九九五
          年八月一日起，至一九九六年八月三十一日止，ＫＺ導入時程中預計量先
          日期，即使合約終止後，原告仍需支付上述款項。承上，按原告所檢附與
          日商三菱公司之合約，益加證明新車型開發費用係原告委託日本三菱公司
          開發、設計、製作、測試、導入生產及提供意見並接待原告赴日商三菱公
          司受訓學員予以適當訓練之費用，該等支出並非原告自行研究與發展，亦
          非原告委託行為時抵減辦法第二條第一項第七款所規定，由國內大專院校
          或研究機關之費用，更非屬同條第六款所稱「專為」研究與發展購買之專
          利權、專用技術及著作權之當年度攤折費用。又依投資抵減辦法審查要點
          項目壹、研究與發展支出，六、專為研究發展購買之專利權、專用技術及
          著作權之當年度攤折費用，認定原則三、購買之專利權、專用技術及著作
          權，如同時供研究及生產或其他用途使用者，無本款之適用。被告否准適
          用投資抵減稅額，並無違誤。
    5.關於研發單位（開發部及技術部）及生產技術單位之文具用品、運費及差旅費
      ：本件原告本期列報研發單位文具用品一、一六四、四○三元、運費一、四二
      五、八九五元、專業服務費五○、○○○元及生產技術單位差旅費二、一○七
      、八七六元、文具用品四四一、六○七元，運費二三九、四五二元合計五、四
      二九、二三三元，經查系爭文具用品、運費及差旅費，非屬行為時投資抵減辦
      法第二條第二款所定之改進生產技術或提供勞務技術費用，亦與審查要點項目
      壹、研究與發展支出，二、生產審單位改進生產技術或提供勞務技術，認定原
      則一、公司生產單位適用本款之支出，以從事本審查要點項目壹、認定原則四
      、所規定之活動支出為限，該活動包含：（一）提高原有機器設備效能。（二
      ）製造或自行設計生產機器設備。（三）改善儀器之性能。（四）改善現有產
      品的生產程序或系統。（五）設計新產品的生產程序或系統。（六）發展新原
      料或組件。（七）提高能源使用效率及廢熱之再使用。（八）公害防治或處理
      技術之設計；亦非屬行為時投資抵減辦法第二條第一項第三款所稱之研究用消
      耗器材、原材料或樣品費用，另依審查要點項目壹、研究與發展支出，三、具
      有完整、領料紀錄，並能與研究計畫及紀錄或報告相互勾稽，供研究發展單位
      研究用消耗性器材、原材料及樣品之費用，認定原則一、本款費用限於研究發
      展單位專供研究用之消耗性器材、原材料及樣品三項，非屬上述三項之費用，
      例如文具用品、交際費、旅費、修繕費、水電費、郵差費……等，均非本款適
      用之範圍，均已明確規範。由於前述支出係屬一般性行政費用，自不合研發費
      用投資抵減辦法之規定，被告否准併計為投資抵減稅額，並無不當。
　　理  由
一按「為促進產業升級需要，公司得在投資於研究與發展、人才培訓及建立國際品牌
  形象之支出金額百分之五至百分之二十限度內，抵減當年度應納營利事業所得稅額
  ；當年度不足抵減時，得在以後四年度內抵減之。」為行為時促產條例第六條第一
  項第三款所明定。又「本辦法所稱研究與發展支出，包括公司為研究新產品、改進
  生產技術、改進提供勞務技術及改善製程所支出之左列費用：一、研究發展單位專
  業研究人員之薪資。二、生產單位改進生產技術或提供勞務技術之費用。三、供研
  究發展單位研究用消耗性器材、原材料及樣品之費用。四、專供研究發展單位研究
  用儀器設備或工具性及專業性應用軟體之購置成本。五、專供研究發展單位用建築
  物之折舊費用或租金。六、專為研究發展購買之專利權、專用技術及著作權之當年
  度攤折費用。但按產品生產或銷售數量、金額支付一定比例之價款或定期支付一定
  金額之價款不包括在內。七、委託國內大專院校或研究機構研究或聘請大專院校教
  授或研究機構研究人員之費用。八、其他經中央目的事業主管機關及財政部專案認
  定屬研究與發展之支出。」、「公司投資於第二條所稱研究與發展之支出，在同一
  課稅年度內支出總金額達新台幣三百萬元者或達營業收入淨額百分之二以上者，得
  按百分之十五抵減當年度營利事業所得稅額；支出總金額達新台幣三百萬元且超過
  該年度營業收入淨額百分之三，其超過部分得按百分之二十抵減當年度應納營利事
  業所得稅額，當年度應納營利事業所得稅額不足抵減者，得在以後四年度應納營利
  事業所得稅額中抵減之。」分別為行政院訂定發布行為時投資抵減辦法第二條及第
  五條亦定有明文。
二本件原告八十五年度營利事業所得稅結算申報，原列報合於獎勵類目及標準免稅所
  得七、三六一、八九六元，課稅所得額一、三四九、四四三、七五七元，研究與發
  展支出抵減當年度應納營利事業所得稅額一Ｏ九、一九九、九六Ｏ元。被告初查按
  享受免稅生產設備比例百分之八十七，核定免稅所得六、四Ｏ四、八二六元；另以
  其法規認證課、資料課、測試課、管制課、繪圖員及統計員等部分係屬行政人員，
  非從事研發工作，渠等薪資三二、三一八、二一Ｏ元並非研究與發展支出；生產單
  位改進生產技術或提供勞務技術之費用中之繪圖人員五人及統計員三人之薪資四、
  五三三、二八六元非屬研發人員之薪資，文具印刷費四四一、六Ｏ七元、新車型開
  發費之差旅費二、一Ｏ七、八七六元、運費二三九、四五二元一般營業費用；供研
  發單位研究用消耗性器材、原材料及樣品費中之文具用品一、一六四、四Ｏ三元、
  運費一、四二五、八九五元、新車型開發費之差旅費六七Ｏ、六六九元、專業服務
  費五Ｏ、ＯＯＯ元等費用屬一般營業費用；專為研究發展購置之專利權、專用技術
  及著作權之當年度攤折費用列報向日商‧三菱公司購買專利技術之費用三六八、五
  Ｏ六、二七二元，係委託日商‧三菱公司研發之費用，非研究與發展之支出，均予
  以剔除，核定其抵減稅額為四九、七七三、Ｏ二三元。原告對免稅所得及研究發展
  支出投資抵減稅額部分不服，循序申請復查，提起訴願、再訴願，嗣經行政院再訴
  願決定，將訴願決定及復查決定均撤銷，由被告另為適法之處分，經被告重核復查
  決定，准予追認免稅所得九五七、Ｏ四三元、核定免稅所得為七、三六一、八九六
  元；追認投資抵減稅額四、五八一、四一八元，核定抵減稅額七三、四九六、八六
  二元。原告仍未甘服，提起訴願，仍遭決定駁回，復起訴主張其法規認證課及資料
  課人員，均隸屬研發單位實際從事研發工作，並非一般行政人員；又其向日商三菱
  公司購置專利技術等支出，亦係開發新車型所需；其他研發所需文具用品費、運費
  、差旅費，均符合投資抵減辦法規定，應准列報，詳如其起訴狀事實欄所載理由等
  語。
三查本件被告依照行政院再訴願決定意旨重核復查決定：追認免稅所得九五七、Ｏ四
  三元，全年所得額仍為一、三五六、八Ｏ五、六二六元，課稅所得為一、三四九、
  四四三、七五七元；追認投資抵減稅額四、五八一、四一八元，變更核定投資抵減
  稅額為七三、四九六、八六二元，原告仍不服，提起訴願，遭決定駁回，復提起行
  政訴訟，茲就其不服項目分別說明如左：
  (一)關於法規認證課及資料課人員薪資部分：
  　原告主張法規認證課及資料課人員，均隸屬研發單位實際從事研發工作之專職人
  　員，非一般行政人員，法規認證課人員薪資二、五九六、四九八元及資料課人員
  　薪資三、七一二、二一一元，應准適用投資抵減辦法等語。惟查依原告檢附法規
    認證課人員之工作報告、工作內容，並與其應負職掌及工作項目觀之，該等人員
    係負責審核法規動向，規劃產品車導入前提出設計規格或法規可行性研究報告，
    使新車能符合相關法規，該項為配合相關法規所從事之支出，係屬原告銷售任何
    產品前均須之準備工作；至於資料課人員所從事之工作，依原告所補附該課職掌
    內容觀之，亦與研發創新工作無關，故被告否准上開人員薪資併計投資抵減稅額
    ，揆諸首揭規定，自無不合。
  (二)關於新車型開發費部分：
  　原告主張其列報一、六六Ｏ、四六二元係向日本三菱公司購買專用技術之費用，
　　原告取得該技術後加以研究、設計，進而開發出適合國內市場之零組件及原型車
　　，符合投資抵減辦法之規定云云。查依原告檢附其與日商三菱公司之合約內容觀
    之，上開費用係原告委託日商三菱公司開發、設計、製作、測試、導入生產及提
    供意見暨接待原告赴日商三菱公司受訓學員予以訓練之費用，該支出並非原告自
    行研究發展、或委託國內大專院校、研究機構之費用，被告否准適用投資抵減稅
    額，亦無不合。
　(三)關於研發單位及生產技術單位之文具用品、運費、差旅費部分：
    原告主張本期列報研發單位文具用品一、一六四、四Ｏ三元，運費一、四二五、
    八九五元，專業服務費五Ｏ、ＯＯＯ元及生產技術單位差旅費二、一Ｏ七、八七
    六元，文具用品四四一、六Ｏ七元，運費二三九、四五二元，合計五、四二九、
    二三三元，係生產技術單位為改善生產技術所發生之文具印刷、原材料之運費及
    為研究新車型赴國內外技術考察之差旅費，均屬研究發展支出等語。查研究發展
    單位專業研究人員之支出，以薪資為限，生產單位之支出，以改進生產技術或提
    供勞務之技術費用為限，始得抵減，上開系爭文具用品、運費、差旅費等支出，
    並非首揭行為時投資抵減辦法第二、三款之費用，而屬一般性營業費用，被告否
    准併計為投資抵減稅額，並無不合。
四又原告八十四年度營利事業所得稅事件，與本件案情類似，原告曾提起行政訴訟及
  再審之訴，先後經最高行政法院九十年度判字第一九七五號及九十一年度判字第二
  三九一號判決駁回在案，併此敘明。
五綜上說明，本件被告就原告八十五年度營利事業所得稅之重核復查決定處分，核無
  違誤，訴願決定，予以維持，亦無不合，原告起訴意旨，非有理由，應予駁回。
六據上論結，本件原告之訴為無理由，依行政訴訟法第九十八條第三項前段，判決如
  主文。
中　　　華　　　民　　　國　　九十三　　年　　　十　　　月　　二十六　　日
                　　 臺 北 高 等 行 政 法 院   第 四 庭
                                    審 判 長   法  官  王立杰
                                               法  官  胡方新
                                               法  官  黃本仁
右為正本係照原本作成。
如不服本判決，應於送達後二十日內，向本院提出上訴狀並表明上訴理由，如於本判
決宣示後送達前提起上訴者，應於判決送達後二十日內補提上訴理由書（須按他造人
數附繕本）。
中　　　華　　　民　　　國　　九十三　　年　　  十　  　月　  二十八　　日
            　　　　　　　　　  　             書記官  姚國華
